【裁判字號】    95,台上,2108
【裁判日期】    950420
【裁判案由】    殺人未遂等罪
【裁判全文】
最高法院刑事判決            九十五年度台上字第二一０八號
    上  訴  人  甲○○
                        （現於台灣岩灣技能訓練所執行中）
    選任辯護人  張宜暉律師
    上  訴  人  乙○○
                        21號.
    選任辯護人  簡坤山律師
上列上訴人等因殺人未遂等罪案件，不服台灣高等法院中華民國
九十四年十一月二日第二審判決（九十四年度上訴字第四○八號
，起訴案號：台灣宜蘭地方法院檢察署九十二年度偵字第一九二
七、一九四二號，九十三年度偵字第一九八八、二一三三號，九
十三年度偵緝字第一○○、一○一號），提起上訴，本院判決如
下：
    主  文
原判決關於甲○○、乙○○部分撤銷，發回台灣高等法院。
    理  由
本件原判決撤銷第一審之科刑判決，改判論處上訴人甲○○未經
許可，製造可發射子彈具有殺傷力之改造手槍、未經許可寄藏手
槍及共同連續殺人未遂等各罪刑（均累犯）之判決，並依法定其
應執行之刑；上訴人乙○○未經許可，持有可發射子彈具有殺傷
力之改造手槍罪刑，固非無見。
惟查：（一）原判決將第一審之判決全部撤銷，並於理由中說明
第一審判決全部撤銷之理由。惟第一審判決之對象，除上訴人等
外，另有被告潘秋明，潘秋明並經第一審判處有期徒刑十月，併
科罰金新台幣（下同）五萬元確定，另甲○○被訴毆打王聰彬而
犯傷害罪部分，亦經第一審諭知不受理之判決確定，此等已經第
一審判決確定之部分，自不在原審審理之範圍，乃原判決竟誤將
上訴人等以外其他共同被告及部分已確定之第一審之判決併予撤
銷，自屬違法。（二）按法院就檢察官起訴之犯罪事實，有全部
加以審判之義務，同一被告經檢察官提起公訴之犯罪事實，倘具
有可分之數罪，而應併合處罰之案件，則法院如就其中一罪或數
罪漏未審判，固應由原漏判法院補行判決即可；若起訴之犯罪事
實，具有實質上或裁判上之一罪關係，而法院就其中一部分未予
判決，即屬已受請求之事項未予判決之違法。本件檢察官起訴乙
○○涉犯槍砲彈藥刀械管制條例第十一條第四項未經許可，持有
可發射子彈具有殺傷力之改造手槍及同條例第十二條第四項未經
許可，持有子彈等罪嫌，依其起訴之事實，係略指：「……嗣姚
仁華、甲○○等人與乙○○、王聰彬爭執拉扯中，甲○○基於傷
害之故意，以如（起訴書）附表三編號一之槍枝敲打王聰彬之頭
部，致其受有頭部外傷併頭皮撕裂傷，乙○○手持王聰彬所有如
附表三編號六所示之具有殺傷力之改造槍枝走出屋外，大喊其有
槍枝，並擊發一槍，……。」等語。是檢察官公訴意旨既認乙○
○「手持具有殺傷力之改造槍枝，並擊發一槍」，則其顯認為乙
○○持具殺傷力之改造槍枝，並擊發子彈為犯罪行為，而原判決
雖認乙○○所為，係犯修正前槍砲彈藥刀械管制條例第十一條第
四項未經許可，持有可發射子彈具有殺傷力之改造手槍罪（見原
判決第十四頁第三至五行），但就其被訴之違反槍砲彈藥刀械管
制條例第十二條第四項未經許可，持有子彈犯行部分，則未予以
判決，復未敘明其理由，自屬已受請求之事項未予判決之違誤。
（三）有罪判決書事實之認定與理由之說明必須互相一致，方為
合法。倘若事實之認定與理由之說明不相一致，按諸刑事訴訟法
第三百七十九條第十四款後段規定，自屬判決理由矛盾之當然違
背法令。原審認原判決附表壹編號三之槍管半成品四支，雖為甲
○○製造可發射子彈具有殺傷力之改造手槍及子彈所用之物，但
為楊永崑所有，非甲○○所有，故不予宣告沒收（見原判決第十
六頁第二至五行）。惟依原判決事實之認定，甲○○係持已先備
妥供改造子彈所需之銅條一條、製造槍管所需之實心圓鐵數段及
火藥若干，利用楊永崑所提供之車床、切管機等器具（楊永崑已
另案審理），製造槍管半成品等物（見原判決第二、三頁），則
楊永崑既僅提供車床、切管機等器具，並未提供製造槍管所需之
圓鐵或鐵管，而甲○○又係持已先備妥供製造槍管所需之圓鐵，
則製造出之槍管半成品八支，何以為楊永崑所有？此部分不無判
決理由矛盾之違法。再者，楊永崑既提供製造之處所及製造所用
之車床、切管機等器具，供甲○○製造槍管半成品等物，而原判
決復未敘明楊永崑對於甲○○製造槍彈並不知情，甚且敘明楊永
崑部分已經另案審理中，則楊永崑是否為製造槍彈之共犯？倘若
不虛，則該槍管半成品縱為楊永崑所有，亦應宣告沒收。原判決
此部分事實之認定，並不明確，本院尚難為法律適用當否之判斷
。（四）依槍砲彈藥刀械管制條例第十三條第四項之規定，未經
許可持有槍砲之主要組成零件者，得處六月以上五年以下之有期
徒刑，併科三百萬元以下罰金。是槍砲之主要組成零件似為違禁
物，不問是否被告所有，均應宣告沒收。從而甲○○所製造之扣
案槍管半成品是否屬於槍砲之主要組成零件，自有送請主管機關
鑑定之必要。原審未予查明，逕予認定該槍管半成品為楊永崑所
有，不予宣告沒收，難謂無應於審判期日調查之證據而未予調查
之違法。（五）原判決認定：「甲○○與《大胖》抵達乙○○住
處後，即與王聰彬及乙○○發生爭執，雙方拉扯中，甲○○或《
大胖》中一人即持槍敲打王聰彬頭部，致其受有頭部外傷併頭皮
撕裂傷，乙○○見狀即持自王聰彬所有之黑色手提袋內取出王聰
彬所有之可發射子彈具有殺傷力之仿ＦＮ廠半自動手槍改造之玩
具手槍一把走出屋外，大喊其有槍枝，企圖鎮嚇現場」等語（見
原判決第四頁），則依原判決認定之事實，乙○○係見甲○○等
人持槍敲打王聰彬頭部，致其受傷，始持王聰彬所有之改造玩具
手槍一把，大喊其有槍枝，企圖鎮嚇現場等情。而乙○○就此於
原審迭次辯稱其係在緊急危難中，出於不得已之行為，符合緊急
避難之規定，得阻卻違法云云（見原審卷第一九八頁），然其所
辯如何不可採信，原判決始終未置一詞，即逕為乙○○不利之判
決，亦難昭折服。（六）原審固於理由中敘明甲○○自動報繳槍
彈部分不符自首之規定，無從依自首之規定減刑，惟對於甲○○
另主張其於偵查中自白並供述全部槍彈之來源及去向，因而查獲
，依法應減輕其刑之辯詞，是否可採，則未置一詞，即逕為甲○
○不利之判決，亦有判決不備理由之違法。以上或為上訴人等上
訴意旨所指摘，或為本院得依職權調查之事項，應認原判決關於
甲○○、乙○○部分有撤銷發回更審之原因。又原判決不另為無
罪諭知部分（原判決理由五之〈一〉）與發回部分，有審判不可
分之關係，應併予發回，合予指明。
據上論結，應依刑事訴訟法第三百九十七條、第四百零一條，判
決如主文。
中    華    民    國  九十五  年    四    月   二十   日
                      最高法院刑事第五庭
                          審判長法官  莊  登  照
                                法官  洪  明  輝
                                法官  黃  一  鑫
                                法官  林  秀  夫
                                法官  徐  昌  錦
      本件正本證明與原本無異
                                      書  記  官
中    華    民    國  九十五  年    四    月  二十六  日
                                                      Ｋ


司法院資訊處製作；財團法人民間司法改革基金會備份。
